【裁判字號】    98,台上,6258
【裁判日期】    981029
【裁判案由】    違反毒品危害防制條例
【裁判全文】
最高法院刑事判決            九十八年度台上字第六二五八號
上  訴  人  甲○○
選任辯護人  趙元昊律師
            許瑞榮律師
上列上訴人因違反毒品危害防制條例案件，不服台灣高等法院中
華民國九十六年六月十二日第二審判決（九十六年度上訴字第一
三四八號，起訴案號：台灣台北地方法院檢察署九十四年度偵字
第九０四八號），提起上訴，本院判決如下：
    主  文
原判決撤銷，發回台灣高等法院。
    理  由
本件原判決認定上訴人甲○○明知ＭＤＭＡ及愷他命分屬毒品危
害防制條例所列管之第二級、第三級毒品，依法不得販賣。竟意
圖營利，基於販賣ＭＤＭＡ之犯意及販賣愷他命之概括犯意，利
用其所有之0000000000號行動電話，以代號「衣服」
、「冰棒」、「ＥＢＡ」代表ＭＤＭＡ，代號「褲子」、「馬」
、「Ｋ」代表愷他命，「東西」代表毒品之方式，與他人聯繫販
賣ＭＤＭＡ及愷他命事宜，而於原判決附表所示時間，以每瓶新
台幣（下同）七百元之價格，連續販賣愷他命予林芳宜、慕歆
；復於民國九十三年八月一日晚上十時三十四分許，以不詳價格
，同時販賣愷他命三瓶及ＭＤＭＡ三顆予羅彩瑄。嗣於九十三年
八月十二日上午十時許，經警持搜索票搜索台北市○○○路一０
七巷四十三號四樓之三上訴人住處，扣得行動電話一支（內含0
000000000號ＳＩＭ卡一枚）、含ＭＤＭＡ成分之藥錠
十六顆、含愷他命成分之粉末物二瓶、一粒眠七十顆及現金四十
三萬六千元而查獲等情。因而撤銷第一審所為科刑之判決，比較
行為時及裁判時法律，適用最有利於上訴人之規定，改判依想像
競合犯，從一重論處上訴人販賣第二級毒品罪刑。固非無見。
惟查：（一）、刑事訴訟法第一百五十九條第一項規定審判外之
陳述不得作為證據，乃因被告以外之人就實際所經歷之事實，未
直接到法院而於審判外陳述後經由他人至法院轉述，或以書面轉
載提出於法院而為陳述等傳聞證據，係經轉述或轉載，可信度較
低，且違反法院對原供述者直接審理之要求，並妨礙被告詰問權
之行使，原則上無證據能力。故上開規定所指「審判外」，係指
於被告所涉犯本案之準備、言詞辯論與其他調查等訴訟程序之外
，自亦包括他案之訴訟程序。而同法第一百五十九條之二，關於
被告以外之人於檢察事務官、司法警察（官）調查中所為之審判
外陳述，與審判中不符時，其具有較可信之特別情況，且為證明
犯罪事實存否所必要者，得作為證據之規定，係傳聞證據不得作
為證據之例外，亦屬傳聞法則之一，依體系性解釋及文義解釋，
其所稱「審判外陳述」，自應與上開規定同其範圍，另所指「審
判中陳述」，乃相對於「審判外陳述」，則應係指被告所涉犯本
案之一切訴訟程序，而不及於他案之訴訟程序；再觀諸該規定之
立法意旨，乃因其所指情形，被告以外之人既於被告所涉犯之本
案法院審理時到庭作證而已依法具結以保障其真實性，法院復得
經由直接審理判斷其陳述之憑信性，作為先後不一致供述取捨之
依據，被告亦得於其到庭時就其先、後所為之供述，一併行使詰
問權，以辨明真偽，故已無未經具結致可信度低落、違反直接審
理及妨礙被告行使詰問權等情，乃認於合乎一定之要件時，例外
得作為證據。是該規定所指「審判中」，自係指被告涉犯之本案
訴訟程序而言，俾與上開立法旨趣相契合。原判決併採證人慕
歆、林芳宜於警詢中指認向上訴人購買毒品之供述，為認定上訴
人犯罪之證據，竟於判決理由說明彼等該警詢之供述，核與彼等
於台灣板橋地方法院九十四年度訴字第一０００號、原審法院九
十五年度上訴字第七二四號等另案審理中翻異所言不符，因而得
適用刑事訴訟法第一百五十九條之二規定，認有證據能力云云，
似認該規定之所謂「審判中」，亦包括被告涉犯案件以外，他案
法院審理之訴訟程序，自有適用法則不當之違誤。（二）、有罪
判決所載之事實及理由，暨判決理由間之說明，前後均須互相一
致，復須與卷內之證據資料相適合，否則即屬判決理由矛盾之違
法，自足構成撤銷之原因。原判決依憑慕歆、林芳宜於警詢所
述向上訴人購買Ｋ他命及證人羅彩瑄於第一審所供向上訴人購買
ＭＤＭＡ、Ｋ他命等證言，佐以卷附之通訊監察譯文，認定上訴
人有其事實欄所示販賣ＭＤＭＡ及Ｋ他命犯行，並說明該等譯文
除羅彩瑄部分外，雖乏積極證據證明上訴人已完成各該次之毒品
交易，但仍足證明上開證人證言之真實性。然慕歆於上開警詢
時，並供明其向上訴人購買Ｋ他命，均利用其所有000000
0000號行動電話與上訴人持用之0000000000號行
動電話聯絡（見第一審卷第八十九頁正面）；林芳宜於上開警詢
時亦陳稱其皆以持用之0000000000號行動電話，向上
訴人購買Ｋ他命（見第一審卷第九十三頁背面、九十四頁正面）
。而觀諸原判決理由所援引，台北市政府警察局刑事警察大隊向
台灣板橋地方法院檢察署聲請對上訴人使用之上開行動電話進行
通訊監察，自九十三年七月十五日起至同年八月十三日止之監聽
譯文，始終未曾有慕歆、林芳宜與上訴人所持用之上開行動電
話互相通聯之紀錄，是該監聽譯文非但無從佐證彼等二人所為向
上訴人購買毒品供述確屬真實，且足徵彼等上開供證核與事實並
不相符。乃原判決就慕歆、林芳宜上開警詢中之供述，未詳為
勾稽，逐一釐清，遽予採信，並資為認定上訴人犯罪之證據，亦
有證據上理由矛盾之可議。（三）、原判決於其引用作為事實欄
一部分之原判決附表編號二，記載上訴人販賣Ｋ他命予林芳宜「
不到十次」，並於該編號之「販賣毒品所得」欄內，說明該「不
到十次」之認定，基於對上訴人有利之考量，應以五次計算販賣
毒品所得等語，然理由就此部分說明所憑之依據與得心證之理由
，並未為必要之論述，併有理由不備之違誤。以上，或為上訴意
旨所指摘，或係本院得依職權調查之事項，且影響於事實之確定
，本院無可據以為裁判，應認原判決有發回更審之原因。
據上論結，應依刑事訴訟法第三百九十七條、第四百零一條，判
決如主文。
中    華    民    國  九十八  年    十    月  二十九  日
                      最高法院刑事第四庭
                          審判長法官  張  淳  淙
                                法官  劉  介  民
                                法官  蔡  彩  貞
                                法官  魏  新  和
                                法官  吳  信  銘
      本件正本證明與原本無異
                                      書  記  官
中    華    民    國  九十八  年   十一   月    三    日
                                                      Ｅ


司法院資訊處製作；財團法人民間司法改革基金會備份。
